臺灣臺北地方法院民事判決　九十一年度簡上字第二三六號
　　上　訴　人　維昌營造有限公司
　　法定代理人　甲○○
　　被 上訴 人　金璐實業有限公司
　　法定代理人　乙○○
右當事人間請求給付貨款事件，上訴人對於中華民國九十一年一月二十五日本院台北
簡易庭九十年度北簡字第一七七六五號第一審判決提起上訴，本院判決如左：
    主  文
上訴駁回。
第二審訴訟費用由被上訴人負擔。
    事  實
甲、上訴人方面：上訴人未於言詞辯論期日到庭，據其於準備程序所為之聲明及陳述
    如下：
一、聲明：
（一）原判決廢棄。
（二）被上訴人在第一審之訴駁回。
二、陳述：除與原審判決書所載相同者，茲予引用外，補稱：
（一）王瀛嘉係港誼營造有限公司（下稱港誼公司）之負責人，港誼公司為上訴人之
      下包，王瀛嘉購買施工機具為港誼公司所自用，與上訴人無關。而系爭機具貨
      物係用於何工地，上訴人並不知情，縱用於劉厝五號道路工程，然此亦為王瀛
      嘉所承包，亦無不妥。
（二）兩造間於民國七十六年起即有往來，被上訴人明知上訴人之統一編號及公司住
      址，為何被上訴人於送貨單上之客戶為上訴人，但統一編號及地址均為港誼公
      司？
（三）由於工地請款資料送回總公司均已超過每月付款期限，導致總公司為了公司信
      譽而產生先付款後審核，先幫港誼公司代付再從該公司應領款項中扣除之情況
      。工地會計大部分係臨時就地聘請，本件因上訴人新進會計小姐作業疏失，始
      誤付款項。
三、證據：除援用原審之立證方法外，並聲請傳訊證人王瀛嘉、鄭美蘭。
乙、被上訴人方面：
一、聲明：駁回上訴。
二、陳述：除與原審判決書所載相同者，茲予引用外，補稱：若王瀛嘉係上訴人之小
    包商，則本件機具應當用於王瀛嘉個人所承攬之工地，而非用於上訴人所承攬之
    工地。另送貨單上之住址非上訴人住址，係電腦上資料有誤，然自上訴人願付被
    上訴人款項及持發票報稅等情觀之，已足證明上訴人理應支付本件貨款及利息。
三、證據：援用原審之立證方法。
    理　  由
一、本件上訴人未於言詞辯論期日到庭，核無民事訴訟第三百八十六條各款情形之一
    ，爰依被上訴人之聲請，由其一造辯論而為判決。
二、本件被上訴人起訴主張：上訴人因承攬嘉義市○○○號道路工程，自九十年二月
    二十日起，委託其工地負責人即證人王瀛嘉代理向被上訴人購買施工機具，被上
    訴人已交貨完畢，貨款尚有新台幣（下同）十七萬八千四百八十元未付，經被上
    訴人開立發票向上訴人請款，上訴人竟以兩造間無買賣關係拒絕給付，然自上訴
    人已開立支票給付之前九十年二、三月之貨款，以及持發票報稅觀之，可知確係
    上訴人向被上訴人訂貨，爰依法起訴請求上訴人給付上開貨款金額及法定利息等
    語。上訴人則以：王瀛嘉非其工地負責人，而係向其承攬工程的包商，伊並未委
    託王瀛嘉向上訴人購買系爭機具，王瀛嘉係以其自己名義購買，與伊無關；九十
    年二、三月的貨款，伊雖已開支票支付並將發票持以報稅，然此係因公司新進會
    計小姐一時失察，且為顧及公司信譽始誤付；被上訴人所提出之送貨單上統一編
    號和住址有誤，顯見非上訴人所購買；兩造間確無買賣關係存在云云，資為抗辯
    。
二、被上訴人主張自九十年二月二十日起，即由證人王瀛嘉向被上訴人購買施工機具
    ，被上訴人業已交貨完畢，而上訴人開立發票支付九十年二、三月貨款後，即拒
    不支付剩餘貨款，經被上訴人寄發存證信函請求付款，仍不獲置理等情，業據其
    提出送貨單、簽收單、發票、存證信函等件為證，上訴人對此亦不爭執，堪信為
    真實。是本件爭點在於：上訴人是否應對王瀛嘉向被上訴人購買機具貨物之行為
    ，負授權人責任？兩造買賣關係是否存在？經查：
（一）按「由自己之行為表示以代理權授與他人，或知他人表示為其代理人而不為反
      對之表示者，對於第三人應負授權人之責任。但第三人明知其無代理權或可得
      而知者，不在此限。」民法第一百六十九條定有明文。證人王瀛嘉證稱：「我
      是統包系爭工程的所有工程，可是很奇怪，因為所有的款項都必須經過上訴人
      ，發票要開上訴人的名字，請款也直接向上訴人請款，我負責監督整個工地」
      「（如何訂貨？）要經過上訴人同意，不過金額較小的是不用。我去買貨時，
      都有告訴出賣人到時候發票要開上訴人的名字，請款也是向上訴人請」「（系
      爭工程總共開出幾張發票？請款幾次？）大約有幾百張，只要是買貨的都開上
      訴人名義的發票」等語（見本院九十一年七月四日準備程序筆錄）。依據證人
      證述，其向被上訴人訂貨時，既皆表明以上訴人名義開立發票，且向上訴人請
      款，足以使人認為訂貨者係上訴人，王瀛嘉顯有以上訴人之代理人地位自居之
      意，於被上訴人之主觀認知上，亦認係證人代理被上訴人訂貨無疑。況證人尚
      稱：訂貨須經上訴人同意，但金額小的則不用；其中九十年四月十日水準儀、
      四月六日發電機，印象中曾得上訴人同意，上訴人公司經理也有簽名等語，參
      以系爭工程以上訴人名義開立的發票有數百張，被上訴人對此實難諉為不知，
      益見上訴人對於王瀛嘉以其名義向被上訴人訂貨之行為知悉且無異議，其事後
      加以否認，洵無足取。
（二）復就被上訴人所提出之送貨單觀之，其中九十年五月二十五日、同年六月二十
      七日兩張（見原審卷第十八、十九頁）、係由訴外人鄭美蘭簽收，而九十年五
      月二十六日出具之送貨單（見原審卷第十八頁）為訴外人李文章簽收，卷附之
      四、五、六月份帳單簽收聯，則由鄭美蘭於簽收處具名簽收，而鄭美蘭係工地
      會計，李文章係測量人員，皆受僱於上訴人等情，業據證人王瀛嘉證述明確；
      且本件工程王瀛嘉係陸續向被上訴人訂貨，之前九十年二、三月貨款部分，上
      訴人已開具支票給付，被上訴人開立之統一發票也由上訴人持以報稅，亦據被
      上訴人提出支票二紙、統一發票等件為證（見原審卷第二六至二九頁），上訴
      人對前述皆不爭執（兩造對於持發票報稅既無爭執，被上訴人請求調取被上訴
      人報稅資料，核無必要）。從而，若非上訴人已認同王瀛嘉之代理行為，上訴
      人之員工豈有收受王瀛嘉所訂購之貨物並予簽收之理？而上訴人又何以支付貨
      款，並持被上訴人所開立之發票報稅？復因上訴人前面的貨款已支付，被上訴
      人始相信系爭機具貨物係上訴人所購買無誤，而繼續出貨等情，業經被上訴人
      陳明，足見上訴人之行為已可使人認為其以代理權授與王瀛嘉。
（三）上訴人雖以前詞置辯，惟查：
    1.細繹上訴人所持以報稅、被上訴人所開立九十年二、三月統一發票，其上蓋有
      「金璐實業有限公司」之統一發票專用章（其中部分發票為「廣璐實業有限公
      司」，被上訴人稱亦為其所經營，上訴人對此無爭執），足見該統一發票係由
      被上訴人所出具甚明，上訴人既抗辯未曾向被上訴人購買機具，對於以被上訴
      人名義所開立之統一發票，豈有誤認而先為付款之理？衡諸常情，若對於款項
      應付與否有所疑問，被上訴人應先行與上訴人確認，始決定是否付款，被上訴
      人抗辯因收到帳單時已逾越付款期限，為維持公司信譽始先付款云云，實與常
      理不符，不足採信。況果如上訴人所言有誤付款項情形，上訴人日後當會提醒
      其員工注意，何以九十年四、五、六月份之帳單簽收聯仍為上訴人員工鄭美蘭
      所簽收，且未表明係代理王瀛嘉之意？
　　2.上訴人於原審自陳其公司之會計小姐已在公司任職多年（見原審卷第四八頁）
　　　，復又於本院提出答辯書狀稱係新進會計小姐作業疏忽始誤付部分款項，其先
　　　後陳述亦有矛盾，自不足採。
    3.被上訴人所提出之送貨單中，雖有部分單據上面非記載正確之上訴人統一編號
      、住址，惟被上訴人稱此仍電腦資料有誤所導致，送貨單上住址與送貨地點亦
      不一定相同等語，徵諸證人王瀛嘉已證述本件向被上訴人訂購之機具係用以上
      訴人之工地，參以送貨單上之客戶名稱，始終皆為上訴人，而九十年五月十一
      日以後之送貨單上，即已顯示正確之統一編號，可見被上訴人上開主張應堪採
      信，上訴人所辯尚不足以為其有利之認定。
    4.上訴人雖聲請傳訊證人即上訴人會計鄭美蘭欲證其所辯為真，然上訴人之抗辯
      不可採已如前述，而鄭美蘭經合法通知未於期日到庭，本院認無再傳訊必要，
      附此敘明。
（四）此外，上訴人亦無法證明被上訴人明知王瀛嘉無代理權或有可得而知之情形。
      雖上訴人抗辯王瀛嘉非其工地負責人等語，已有證人王瀛嘉證述明確，固堪信
      為真，且被上訴人尚無法舉證證明上訴人確實有以代理權授與王瀛嘉，然揆諸
      前揭說明，上訴人對於王瀛嘉表明為其代理人一事既未為反對之意思表示，而
      以其自身行為又足以使人認定已以代理權授與王瀛嘉，則本件已符合表見代理
      ，對於王瀛嘉向被上訴人訂購貨品之行為，上訴人自應對被上訴人負授權人之
      責任。
三、綜上所述，上訴人抗辯兩造買賣關係不存在為不可採，被上訴人主張被上訴人應
    支付系爭貨款，實有所據。被上訴人主張上訴人尚有貨款十七萬八千四百八十元
    未付，業據其提出送貨單、統一發票等件為證，又被上訴人前曾以存證信函催告
    上訴人給付貨款，有存證信函附卷可憑，嗣又以被上訴人為相對人聲請支付命令
    ，故其主張上訴人應自支付命令送達時起負遲延責任，應屬合理，是其請求上訴
    人給付十七萬八千四百八十元及自支付命令送達翌日（即九十年十月九日）起自
    清償日止按年息百分之五計算之利息，於法有據，應予准許。原審判決上訴人如
    數給付，核無不合，上訴意旨指摘原判決不當，求予廢棄改判，為無理由，應予
    駁回其上訴。
四、據上論結，本件上訴為無理由，依民事訴訟法第四百三十六條之一第三項、第四
    百六十三條、第三百八十五條第一項前段、第四百四十九條第一項、第七十八條
    ，判決如主文。
中　　　華　　　民　　　國　　九十一　　年　　　十　　　月　　二十五　　日
                                        民事第二庭審判長法  官　丁蓓蓓
                                                        法  官  黃雯惠
                                                        法  官  劉素如
右為正本係照原本作成
如對本判決上訴，須於判決送達後廿日內向本院提出上訴狀
中　　　華　　　民　　　國　　九十一　　年　　　十　　　月　　二十五　　日
~B法院書記官　劉芳菊
